臺灣臺中地方法院刑事判決　　　　　　100年度交訴字第380號
公　訴　人　臺灣臺中地方法院檢察署檢察官
被　　　告　郭書全
　　　　　　葉松
上列被告等因業務過失致死案件，經檢察官提起公訴（100年度
偵字第11254號），被告於準備程序中就被訴事實為有罪之陳述
，經告知簡式審判程序之旨，受命法官於聽取當事人之意見後，
本院合議庭裁定由受命法官獨任進行簡式審判程序，判決如下：
    主    文
郭書全從事業務之人，因業務上之過失致人於死，處有期徒刑陸
月，如易科罰金，以新臺幣壹仟元折算壹日，緩刑貳年。
葉松卿從事業務之人，因業務上之過失致人於死，處有期徒刑陸
月，如易科罰金，以新臺幣壹仟元折算壹日，緩刑貳年。
    事    實
一、郭書全係輝勇交通有限公司（下簡稱輝勇公司）之聯結車司
    機，以駕駛營業用半聯結車載運廢鐵為業，為從事駕駛業務
    之人，其於民國100年4月19日6時10分許，駕駛車牌號碼943
    -HK號營業用半聯結車載運廢鐵，由臺中市○○○○道進入
    國道1號高速公路欲前往臺中市后里區，於同日6時28分許，
    欲進入國道4路高速公路之后豐交流道時，在國道4路高速公
    路12公里150公尺東向處之入口匝道，應注意車前狀況，並
    隨時採取必要之安全措施，而依當時情形，並無不能注意之
    情事，竟僅注意左後方是否有來車，而疏於注意匝道入口處
    之儀控號誌燈已轉為紅燈，應停車等待。葉松卿係聖志企業
    有限公司(下稱聖志公司)之員工，負責駕駛公司所有車牌號
    碼1676-AE號自小貨車，搭載員工前往各處施工地點施工，
    亦屬從事駕駛業務之人，其應注意上開自小貨車之後車廂不
    可載人，而依當時情形，並無不能注意之情事，而疏於注意
    致讓公司同仁林麗霞搭坐在上開自小貨車之後車廂，並於同
    日6 時10分許，從位在臺中市○○區○○街45號之聖志公司
    出發，欲前往臺中市后里區科學園區工作，於行經國道1 號
    高速公路欲進入國道4 號高速公路之匝道入口時，因見匝道
    入口處之儀控號誌為紅燈，因而停車在停止線上等待。嗣因
    郭書全疏於注意車前狀況，於發現匝道入口處之儀控號誌燈
    已轉為紅燈，且看到葉松卿之自小貨車已停止在停止線時，
    雖緊急向左側閃避，然仍閃避不及，其營業用半聯結車車頭
    右側強力撞擊停在前方停止線前之葉松卿之上開自小貨車左
    後車尾，致該自小貨車往左翻轉數次，坐在後車廂之林麗霞
    遭拋出車外，致受有骨盤嚴重骨折變形、小腸外露、胸腰脊
    椎變形、後背穿透傷併大量出血、左下肢骨折變形、右足大
    撕裂傷、頭部外傷等傷害而當場死亡。而當時駕駛葉松卿及
    坐在副駕座之陳柏江亦分別受有頭部及腳部之傷害( 葉松卿
    、陳柏江均不提出傷害告訴) 。葉松卿於肇事後，旋即報警
    處理，並與郭書全留在現場等候，於有偵查權限之公務員尚
    未發覺上開犯罪前，均向據報到場處理之員警承認肇事並接
    受裁判，始悉上情。
二、案經死者女兒李芯羽告訴及臺灣臺中地方法院檢察署檢察官
    據報相驗後簽分偵查起訴。
    理    由
一、按除被告所犯為死刑、無期徒刑、最輕本刑為3年以上有期
    徒刑之罪或高等法院管轄第一審案件者外，於刑事訴訟法第
    273條第1項程序進行中，被告先就被訴事實為有罪之陳述時
    ，審判長得告知被告簡式審判程序之旨，並聽取當事人、代
    理人、辯護人及輔佐人之意見後，裁定進行簡式審判程序。
    為該法第273條之1第1項所明定；而簡式審判程序，貴在審
    判程序之簡省、便捷，故調查證據程序宜由審判長便宜行事
    ，以適當之方法行之即可。是簡式審判程序中關於調查證據
    之程序，亦予簡化，關於證據調查之次序、方法之預定、證
    據調查請求之限制、證據調查之方法、證人、鑑定人之詰問
    方式等，均不須強制適用一般審判程序之規定。又因被告對
    犯罪事實不爭執，可認定被告並無行使反對詰問權之意，因
    此有關傳聞證據之證據能力限制，亦無庸適用。刑事訴訟法
    乃增訂第273條之2規定：「簡式審判程序之證據調查，不受
    第159條第1項、第161條之2、第161條之3、第163條之1及第
    164條至第170條規定之限制」。本件依上開規定適用簡式審
    判程序，是其判決所採用之證據，均不受傳聞證據證據能力
    之限制，且被告郭書全、葉松卿2人於本院審理中對犯罪事
    實亦表認罪，對下列所採用之證據，均同意作為本案之證據
    ，可認定被告2人並無行使反對詰問權之意，本院判決下列
    所採用之證據，均有證據能力。
二、認定犯罪事實所憑之證據及理由：
  (一)被告郭書全、葉松卿2人於本院準備程序及審理中均坦承上
    揭犯行，且有證人陳柏江於警詢之證述內容，及證人即告訴
    人李芯羽於警詢及偵訊時之證述情節，均大致相符，並有道
    路交通事故現場圖、道路交通事故調查報告表(一)、(二)、地磅
    站照片及資料、內政部警政署國道公路警察局舉發違反道路
    交通管理事件通知單、國道公路警察局道路交通事故肇事人
    自首情形紀錄表、當事人酒精測定紀錄表、行車紀錄器、車
    輛詳細資料報表等在卷可稽。且被害人林麗霞因本件車禍受
    傷死亡，亦經臺灣臺中地方法院檢察署檢察官督同檢驗員相
    驗屬實，並製有勘（相）驗筆錄、驗斷書、相驗屍體證明書
    、相驗照片及行政院衛生署豐原醫院（診所）診斷證明書等
    在卷可憑。
  (二)按車廂以外不能載人; 後車廂之貨物上不能載人; 又框式貨
    車後車廂不能載人。汽車行駛時，駕駛人應注意車前狀況及
    兩車併行之間隔，並隨時採取必要之安全措施。道路交通安
    全規則第77條第4款、第5款、第6款、第94條第3項分別訂有
    明文。被告郭書全、葉松卿2人駕車對於前揭規定自應遵守
    ，然其等竟疏於注意致發生本件車禍，其等有過失甚明，且
    與死者林麗霞之死亡結果間，有相當因果關係。
  (三)綜上，本件事證明確，被告郭書全、葉松卿2 人上開犯行堪
    予認定，自應依法論科。
三、論罪科刑：
  (一)按刑法第276條第2項所謂「業務」，係指以反覆同種類之行
    為為目的之社會活動而言，又從事業務之人，對於一定危險
    之認識能力，較一般人為強，故法律上課以較高之注意義務
    ，易言之，其避免發生一定危險之期待可能性亦較常人為高
    ，故其違反注意義務之可責性自亦較重。本件被告郭書全係
    輝勇公司之聯結車司機，以駕駛營業用半聯結車載運廢鐵為
    業，為從事駕駛業務之人；被告葉松卿係聖志公司之員工，
    負責駕駛公司所有車牌號碼1676-AE 號自小貨車，搭載員工
    前往各處施工地點施工，亦屬從事駕駛業務之人，其等2 人
    均係以駕駛為業務之人甚明，核被告郭書全、葉松卿2 人上
    開所為，均係犯刑法第276 條第2 項之業務過失致人於死罪
    。
  (二)又車禍事故發生後，係由被告葉松卿打電話報警，且被告郭
    書全、葉松卿2人於警方到達事故現場時，其2人均主動向據
    報到場處理之員警坦承肇事自首接受裁判，被告2人於有權
    偵查犯罪之機關尚不知犯罪人之前自首而接受裁判，均應依
    刑法第62條前段之規定減輕其刑。
  (三)爰審酌被告郭書全、葉松卿2人對於本件車禍之發生均有過
    失致林麗霞死亡，然肇事後2人均坦承犯行，且已與被害人
    家屬達成調解（詳卷附之高雄市大寮區調解委員會調解書及
    和解契約書各1份在卷可憑，見本院卷第24頁、偵卷第13頁
    ），賠償被害人家屬之損失，及考量其等經濟狀況、智識程
    度暨蒞庭檢察官對被告2人具體求處有期徒刑6月，核屬妥適
    等一切情狀，分別量處如主文所示之刑，並均諭知易科罰金
    之折算標準。
  (四)末查，被告郭書全、葉松卿2人前均未曾因故意犯罪受有期
    徒刑以上刑之宣告，有臺灣高等法院被告前案紀錄表2份附
    卷可稽，堪認素行尚佳，參以被告郭書全、葉松卿2人肇事
    後均已與被害人之家屬達成和解並賠償完畢，亦有高雄市大
    寮區調解委員會調解書及和解契約書各1份在卷可憑（見本
    院卷第24頁、偵卷第13頁），本院乃認被告2人經此次偵、
    審程序及刑之宣告，自當知所警惕，信無再犯之虞，爰均依
    刑法第74條第1項第1款之規定，各宣告緩刑2年，以啟自新
    ，並觀後效。
據上論斷，應依刑事訴訟法第273條第1項、第299條第1項前段，
刑法第276條第2項、第62條前段、第41條第1項前段、第74條第1
項第1款，刑法施行法第1條之1第1項、第2項前段，判決如主文
。
本案經檢察官戚瑛瑛到庭執行職務。
中    華    民    國   100    年    10    月    31    日
                  刑事第十一庭  法  官  吳昀儒
以上正本證明與原本無異。
如不服本判決應於收受判決後10日內向本院提出上訴書狀，並應
敘述具體理由；其未敘述上訴理由者，應於上訴期間屆滿後20日
內向本院補提理由書（均須按他造當事人之人數附繕本）「切勿
逕送上級法院」。
                                書記官  陳靖騰
中    華    民    國   100    年    10    月    31    日
附錄論罪科刑法條：
中華民國刑法第276條
（過失致死罪）
因過失致人於死者，處2 年以下有期徒刑、拘役或2 千元以下罰
金。
從事業務之人，因業務上之過失犯前項之罪者，處5 年以下有期
徒刑或拘役，得併科3 千元以下罰金。